【裁判字號】    98,台簡抗,36
【裁判日期】    981016
【裁判案由】    請求確認本票債權不存在
【裁判全文】
最高法院民事裁定              九十八年度台簡抗字第三六號
抗  告  人  甲○○
上列抗告人因與相對人乙○○間請求確認本票債權不存在事件，
對於中華民國九十八年七月二十八日台灣基隆地方法院裁定（九
十七年度簡上字第五三號），提起抗告，本院裁定如下：
    主  文
抗告駁回。
抗告訴訟費用由抗告人負擔。
    理  由
按對於簡易訴訟程序之第二審判決，其上訴利益逾民事訴訟法第
四百六十六條所定之額數者，當事人僅得以其適用法規顯有錯誤
為理由，逕向最高法院提起上訴，並須經原裁判法院之許可。此
項許可，以訴訟事件所涉及之法律見解具有原則上之重要性者為
限，此觀同法第四百三十六條之二第一項、第四百三十六條之三
第一項及第二項之規定自明。所謂適用法規顯有錯誤，係指原第
二審判決就其取捨證據所確定之事實適用法規顯有錯誤而言，不
包括認定事實不當、判決不備理由或理由矛盾之情形在內。本件
抗告人對於原第二審判決（原法院九十八年四月二十日九十七年
度簡上字第五三號判決）逕向本院提起上訴，雖以：本件為消極
確認之訴，應由相對人就系爭本票原因關係存在負舉證責任，原
第二審法院未命相對人舉證證明抗告人確有外遇，反命抗告人就
意思表示錯誤或受詐欺脅迫或相對人明知抗告人無欲為其意思表
示所拘束之意而為意思表示等項負舉證責任，且未敘明理由，有
判決理由不備之違背法令，並與票據法第十三條本文之反面解釋
及本院四十二年台上字第一七○號判例相違；又原第二審法院對
證人林秋菊之證詞，僅截取片段，而未審究其證述系爭本票乃抗
告人為免相對人病情惡化始簽立，即逕行論斷相對人免除債務之
對象不適格，亦有民事訴訟法第二百二十二條第一項、第三項、
第四百六十八條及第四百六十九條第六款之違背經驗法則、判決
理由矛盾及不備理由之違背法令；原判決漏未審酌相對人所書立
之保證書，且未說明保證書與切結書之關連性，違背民法第九十
八條、本院十八年上字第一七二七號、十九年度上字第二八號及
二十九年上字第五○二號判例，同有判決理由矛盾及理由不備之
違法；原判決認定系爭切結書無違公序良俗，違背民法第七十二
條及本院五十年台上字第二五九六號判例云云，為其論據。惟查
抗告人所陳上開理由，俱屬就原第二審判決本於其取捨證據、認
定事實及解釋契約之職權行使所認定：抗告人不能證明其簽立系
爭切結書及本票係為安撫相對人，亦未舉證證明其意思表示有何
錯誤或受詐欺脅迫之情形，或相對人明知其無欲為其意思表示所
拘束之意而為意思表示，其所為願負損害賠償責任及發票之意思
表示均非無效，應受系爭切結書及本票內容之拘束；又證人林秋
菊之證言縱屬真實，僅能證明相對人曾向該證人表示不欲向抗告
人請求侵權行為損害賠償或給付票款，尚難以此即謂相對人於抗
告人簽立系爭本票及切結書時，即已知悉抗告人無受本票及切結
書內容拘束之意，或相對人事後有免除抗告人債務之意思；另系
爭切結書上之記載係抗告人承認侵害相對人之名譽權，並表示願
意賠償相對人慰撫金新台幣二百萬元，其目的縱係兩造為維持婚
姻關係之和諧，核與國家社會公共利益無關，難認有何違背公共
秩序或善良風俗；至抗告人是否與訴外人周志勇間有婚外情，與
抗告人應否依系爭切結書內容負法律上責任無關等事實之當否問
題，予以爭執，要與適用法規是否顯有錯誤無涉，且亦無所涉及
之法律見解具有原則上之重要性之情事。原法院認其上訴不應許
可，逕以裁定駁回其上訴，經核於法洵無違誤。抗告論旨，指摘
原裁定不當，聲明廢棄，非有理由。
據上論結，本件抗告為無理由。依民事訴訟法第四百三十六條之
二第二項、第四百九十五條之一第一項、第四百四十九條第一項
、第九十五條、第七十八條，裁定如主文。
中    華    民    國  九十八  年    十    月   十六   日
                      最高法院民事第二庭
                          審判長法官  吳  正  一
                                法官  陳  淑  敏
                                法官  阮  富  枝
                                法官  許  正  順
                                法官  魏  大  喨
      本件正本證明與原本無異
                                      書  記  官
中    華    民    國  九十八  年    十    月  二十六  日
                                                     ｍ


司法院資訊處製作；財團法人民間司法改革基金會備份。
